【裁判字號】    94,訴,416
【裁判日期】    950104
【裁判案由】    損害賠償
【裁判全文】
臺灣彰化地方法院民事判決  94年度訴字第416號
原      告  華南產物保險股份有限公司台中分公司
法定代理人  丁○○
訴訟代理人  乙○○
被      告  丙○○
上列當事人間請求損害賠償事件，經本院於民國94年12月21日言
詞辯論終結，判決如下：
    主      文
原告之訴駁回。
訴訟費用由原告負擔。
    事實及理由
一、原告起訴主張：原告承保訴外人甲○○所有之車牌號碼OZ-3
    069號自小貨車；甲○○於民國92年4月5日13時45分許駕駛
    上開車輛行經彰化縣社頭鄉○○路797號前時，適被告於該
    處酒醉駕駛車牌號碼8Q-1002號自小客車，並逆向行駛，甲
    ○○不幸遭被告所撞及（下稱本件車禍事故），致甲○○受
    有右側股骨、髕骨及腳踝骨折等傷害，雖經治療後惟右下肢
    遺存顯著運動障害而殘廢；甲○○即向原告申請強制險保險
    金給付，原告已依法給付甲○○新臺幣（下同）510,000元
    及醫療給付30,307元，合計540,307元；因本件肇事原因為
    被告酒醉駕車，爰依強制汽車責任保險法第29條第1款之規
    定，向被告求償上述款項。並聲明：被告應給付原告540,30
    7元，及自起訴狀送達被告翌日起至清償日止，按週年利率
    百分之5計算之利息。
二、被告則抗辯：本件車禍事故，其已與甲○○於93年12月24日
    以400,000元和解，雖和解書中未寫明和解明細及各項金額
    ，但應包括償付強制險之保險金在內，其已不用再對保險金
    負責，原告不應再向其要求賠償保險金等語。並聲明：原告
    之訴駁回。
三、查原告前開主張之事實，固為被告所不爭執，並有原告提出
    之警方處理資料影本1紙、診斷證明書影本3紙、理賠計算書
    影本2紙、賠款滿意書2紙等附卷為憑。惟按汽車強制責任保
    險法係採責任保險法制，其立法之目的在使汽車交通事故之
    受害人得直接請求保險賠償給付，迅速獲得保障，同時亦使
    加害人依法應負賠償責任，而受賠償之請求時，得因有保險
    契約之保障，而在限度之金額內免其責任，責任保險人之義
    務在於代替被保險人向第三人賠償。易言之，強制汽車責任
    保險所保護者為事故之受害人或受益人，而非被保險人，為
    使受害人迅速獲得基本保障，其本質與一般之責任保險係屬
    相同。職是之故，現行強制汽車責任保險法之保險人於被保
    險人駕駛被保險汽車發生交通事故，致第三人傷殘死亡，始
    負保險賠償給付義務。至於駕駛人因無賠償自己之「責任」
    ，並不在該法的保障範圍內，亦即強制汽車責任險之保險人
    對所承保之汽車駕駛人之傷亡，無依該保險契約給付予被保
    險人之法理（最高法院92年台上字第699號判決意旨參考）
    。本件原告承保之強制汽車責任險，其被保險人甲○○並無
    因前開事故發生，而負有賠償被害第三人之責任，原告即不
    生代為賠償之義務。是原告主張其承保訴外人甲○○之強制
    汽車責任險，因被告有強制汽車責任保險法第29條第1款之
    情形，致使甲○○受傷，其已給付甲○○保險金，故對被告
    求償云云，揆諸前開說明，顯與強制汽車責任險法理相違，
    難認有據。
四、原告雖另以財政部89年10月24日台財保字第0890063491號函
    為據，謂「為使車禍受害人迅速獲得基本保障，．．．依據
    強制汽車責任保險法第34條第1項第1款規定，其受害人可選
    擇直接向其保險人申請給付（即俗稱垂直理賠）或向他肇事
    汽車之保險人申請給付。」而主張甲○○向原告請求給付理
    賠，原告並對之給付理賠應無不當，惟此乃針對修正前之強
    制汽車責任保險法第34條第1項第1款（同修正後第36條第1
    項第1款意旨）規定之情形，即被害人之受損害係由數汽車
    所造成之情形，被害人可擇任一汽車之保險人請求連帶給付
    保險金而言，而本件被害人甲○○所受損害僅由被告所屬之
    一汽車所造成，非由數汽車所致，即與前揭函示意旨有別，
    本件與該函示情況既有不同，原告予以爰引所為前揭主張，
    亦非可採。
五、從而，原告主張其已給付被保險汽車駕駛人甲○○540,307
    元，而依強制汽車責任保險法第29條第1項第1款規定，請求
    被告給付上開金額及法定遲延利息，為無理由，不應准許。
六、訴訟費用負擔之依據：民事訴訟法第78條。
中    華    民    國    95    年    1    月     4     日
                         民事第一庭
                                法  官  吳俊螢
以上正本係照原本作成。
如對判決上訴，應於判決送達後20日內向本院提出上訴狀。
中    華    民    國    95    年    1     月    4     日
                                書記官  林文斌


司法院資訊處製作；財團法人民間司法改革基金會備份。
